臺灣臺中地方法院刑事判決　　　　　　　　　　　　九十一年度訴字第一五七四號
　　公　訴　人　臺灣臺中地方法院檢察署檢察官
　　被　　　告　乙○○
右列被告因偽造文書案件，經檢察官聲請簡易判決處刑（九十一年度偵字第九七三三
號），本院臺中簡易庭認不宜以簡易判決處刑，移請本院刑事庭改依通常程序審判，
本院判決如左：
    主  文
乙○○行使偽造私文書，足以生損害於他人，處有期徒刑肆月，如易科罰金，以參佰
元折算壹日。
如附表所示偽造之署押均沒收。
    事  實
一、乙○○於民國九十年七月上旬某日，在台中市○○路某處，拾獲不詳姓名、年籍
    之人脫離持有之甲○○國民身分證影本及汽車駕駛執照正本各一紙（上開物品係
    甲○○於九十年四月十四日下午三時十五分許，在台中縣大里市○○路○段二０
    九巷一弄八號前遭人竊取，嗣脫離該竊取者之持有者），竟意圖為自己不法之所
    有，而予以侵占入己。嗣於九十年七月十九日下午二時許，乙○○持上開國民身
    分證影本及汽車駕駛執照影本各一紙，前往台中市○○區○○路一０一之二六號
    行家小客車租賃有限公司，向其職員黃肇偉租用車牌號碼ＩＩ─三七七八號自用
    小客車一部，乙○○並於未經甲○○之授權或同意下，在行家小客車租賃有限公
    司之（租車）契約書及該契約書附表一車輛型號及隨車配件檢驗單中有關「承租
    人」部分偽簽「甲○○」之署名各一枚，並均於該簽名上各按捺指印一枚（合計
    署名及指印各四枚，詳如附表所示），並將該偽造之（租車）契約書交付與黃肇
    偉行使之，而主張係由甲○○租用汽車，及確認租用之車輛外表無瑕疵。乙○○
    於繳交五千元定金後（雙方約定：每日租金新台幣（下同）一千二百元，當時並
    未約定租車期限，其餘租金則於還車時繳清），黃肇偉乃交付該出租自用小客車
    予乙○○使用，足以生損害於行家小客車租賃有限公司及甲○○其人。嗣於九十
    年九月二十二日下午七時許，乙○○因駕駛上開租得之自用小客車，搭載陳泰鼎
    及藍唯軒二人，在彰化縣彰化市因陳、藍二人涉及以偽造之信用卡消費（該部分
    另案由臺灣彰化地方法院檢察署檢察官偵查中），為警循線查獲，並起出甲○○
    上開汽車駕駛執照，始查知上情。
二、案經彰化縣警察局彰化分局報告臺灣彰化地方法院檢察署檢察官呈請臺灣高等法
    院臺中分院檢察署檢察長令轉臺灣臺中地方法院檢察署檢察官偵查後，聲請簡易
    判決處刑，本院臺中簡易庭認不宜以簡易判決處刑，移請本院刑事庭改依通常程
    序審理。
    理  由
一、訊據被告乙○○對拾獲甲○○國民身分證影本及汽車駕駛執照正本，並持上開證
    件影本，未經甲○○同意冒名租用自用小客車之事實，於警訊及偵審時均坦白承
    認，核與證人甲○○、黃肇偉於警訊時證述情節相符，並有贓物認領保管單、（
    租車）契約書及汽車駕駛執照影本在卷足資佐證。足見被告自白確與事實相符。
    本件事證明確，被告犯行可堪認定。
二、核被告乙○○所為，係犯刑法第三百三十七條之其他離本人所持有之物罪及同法
    第二百十六條、第二百十條之行使偽造私文書罪。至公訴人於起訴法條雖漏未援
    引刑法第三百三十七條，但就該部分犯罪事實已於起訴書中敘述明確，本院自得
    就全部犯罪事實予以審究。又被告於（租車）契約及其附件中偽造「甲○○」之
    署押，為其偽造私文書之部分行為；及其偽造私文書之低度行為，為其行使偽造
    私文書之高度行為所吸收，均不另論罪。被告所犯前開二罪間，有方法、結果之
    牽連關係，為牽連犯，應依刑法第五十五條之規定從一重之行使偽造私文書罪處
    斷。爰審酌被告犯罪之動機、目的、手段、其品性及智識程度、犯罪所生之損害
    尚非重大及其犯後坦承犯行，態度尚稱良好等一切情狀，量處如主文所示之刑，
    並諭知易科罰金之折算標準。至公訴人認被告持甲○○之證件，持向行家小客車
    租賃有限公司向其店員黃肇偉租車一事，另涉犯刑法第三百三十九條第一項之詐
    欺取財罪云云，惟訊之被告堅決否認其有詐欺車行店員情事，辯稱：伊係為免於
    違規罰款，才冒用他人名義租車等語，經查：被告於租車之時即已預先繳交五千
    元之租金，且行家小客車租賃有限公司之職員黃肇偉於警訊時亦係供稱：因被告
    乙○○之前曾於九十年三月二十日向我們租過車，當天（即七月十九日）被告先
    以電話告知他要租車，因他未帶證件，所以先拿其大哥的證件，以後再補給我們
    等語，可見證人黃肇偉亦明知租車者實係被告乙○○其人，並非上開證件上之甲
    ○○其人，是黃肇偉並未因此陷於錯誤而將車輛租予被告，且被告前曾向其公司
    租過車，日後若有租金未付之事，亦可循線向被告乙○○求償，是與刑法上之詐
    欺取財罪之構成要件尚不符合，原應就此部分為無罪之諭知，然因公訴人認此部
    分之犯行與被告前開經起訴並有罪部分之犯行，有牽連犯之裁判上一罪之關係，
    故不另為無罪之諭知，併此敘明。
三、至被告於如附表所示（租車）契約書上偽簽之「甲○○」署名及指印（均為署押
    ）各四枚，均應依刑法第二百十九條宣告沒收。
據上論斷，應依刑事訴訟法第四百五十二條、第二百九十九條第一項前段，刑法第三
百三十七條、第二百十六條、第二百十條、第五十五條、第二百十九條、第四十一條
第一項前段，罰金罰鍰提高標準條例第一條前段、第二條，判決如主文。
本案經檢察官張德寬到庭執行職務。
中      華      民      國    九十一    年      七      月     三十     日
                                        臺灣臺中地方法院刑事第七庭
                                            法  官  曾  佩  琦
右正本證明與原本無異。
如不服本判決，應於送達後十日內向本院提出上訴狀 （須附繕本） ，上訴於台灣高
等法院台中分院。
                                            書記官
中      華      民      國    九十一    年      七      月     三十     日
附表：
民國九十年七月十九日行家小客車租賃有限公司與被告乙○○簽訂之（租車）契約書
上偽造之「甲○○」署名及指印（均為署押）各四枚。
附錄本案論罪科刑法條全文：
刑法第三百三十七條：
意圖為自己或第三人不法之所有，而侵占遺失物、漂流物或其他離本人所持有之物者
，處五百元以下罰金。
刑法第二百十六條：
行使第二百十條至第二百十五條之文書者，依偽造、變造文書或登載不實事項或使登
載不實事項之規定處斷。
刑法第二百十條：
偽造、變造私文書，足以生損害於公眾或他人者，處五年以下有期徒刑。
